臺灣高等法院臺南分院刑事判決　 94年度重上更(二)字第445號
上　訴　人
即　被　告　丁○○
　　　　　　乙○○
上列上訴人因贓物等案件，不服臺灣雲林地方法院八十八年度易
字第五０八號中華民國八十八年七月廿二日第一審判決（起訴案
號：臺灣雲林地方法院檢察署八十七年偵字第一００二號），提
起上訴，判決後，經最高法院第二次發回更審，本院判決如下：
    主  文
原判決關於丁○○、乙○○部分，均撤銷。
丁○○、乙○○共同連續洗錢，各處有期徒刑捌月；丁○○自戊○○處收受贓款新台幣五十萬元，及丁○○、乙○○於八十六年
十月間，留下新台幣二百萬元自行收受，均沒收之，如全部或一
部不能沒收時，以其財產抵償之。
    事  實
一、緣戊○○與徐偉君，於民國（下同）八十六年九月十五日，
    在台中縣沙鹿鎮○○路六十三號前，共同綁架勒贖紀水樹，
    並於八十六年九月廿一日，取得贖款新台幣（下同）二千萬
    元，各分得贓款一千萬元後，戊○○為隱匿因自己重大犯罪
    所得財物，於附表所示時地，將附表所示因自己重大犯罪所
    得財物，以附表所示方式，交予知情丁○○及乙○○收受，
    丁○○及乙○○二人，收受附表所示他人因重大犯罪所得財
    物後，乃基於洗錢之概括犯意，於附表所示時地，或單獨或
    共同，以附表所示方式，隱匿、收受、搬運他人因重大犯罪
    所得財物，交付予附表所示之人。
二、案經內政部警政署刑事警察局移送臺灣雲林地方法院檢察署
    檢察官偵查起訴。
    理  由
甲、證據能力部分：
一、被告丁○○僅主張其於警訊遭刑求：
　　查被告丁○○雖於更一審供稱，其於警訊及偵查中供述，均
  　是遭刑求云云（詳更一卷五七頁）。然經本院更二審於準備
    程序，向被告丁○○詢問關於其警訊及偵查中供述，是否均
    主張遭刑求等語（詳更二卷五五頁）。被告丁○○則供稱，
    其僅在警訊陳述，係遭刑求而為供述；至於偵查中供述，因
    偵查中不可能刑求，故伊主張遭刑求，僅警訊陳述而已等語
    （詳更二卷五六頁），合先說明。
二、關於被告丁○○警訊供述證據能力：
　(一)對於被告丁○○主張其警訊供述，係遭刑求所為，就此本件
  　蒞庭檢察官於更二審時，聲請本院傳喚對被告丁○○製作筆
    錄警員丙○○到庭作證。然因警員丙○○，業於九十三年三
    月三十一日，因涉嫌貪污案，而遭台灣雲林地方法院檢察署
    檢察官通緝在案，有台灣高等法院被告通緝紀錄表在卷可憑
    （詳更二卷七五頁），致本院傳喚無著。
  (二)又本院同時向警局，調取被告丁○○主張遭刑求警訊錄音帶
    ，然經雲林縣警察局函復本院稱，因八十七年間，刑事訴訟
    法尚未有明文規定，訊問被告筆錄，需加以錄音錄影，故其
    所屬員警當時製作丁○○筆錄時，並無錄音存證等語，有該
    局九十四年十月七日函文在卷可憑（詳更二卷八九頁）。
  (三)被告丁○○警訊筆錄，經本院進行調查其警訊供述，是否出
    於任意性，既無法正面獲得證實，則參酌現行刑事訴訟法第
    一百五十六條第一項、第三項規定，本院認被告丁○○於警
    訊供述，其自白任意性，尚無由獲得確保，依有疑應為有利
    被告認定原則，本院認應將丁○○警訊筆錄予以排除。
三、至共同被告陳天良、戊○○二人於警訊及偵查中、原審供述
    ，業據被告丁○○及乙○○二人，於更二審時表示，均同意
    列為證據資料在卷（詳更二卷六○頁）。是本件關於共同被
    告陳天良、戊○○二於警偵訊及原審供述，依刑事訴訟法第
    一百五十九條之五規定，自均有證據能力，併此敘明。
乙、實體部分：
一、訊據上訴人即被告丁○○、乙○○供承於上揭時地，收受、
    搬運戊○○所交付因擄人勒贖重大犯罪所得財物等情，然否
    認所收受、搬運者，係他人因重大犯罪所得財物，均辯稱：
    渠等不知所收受者係贓款云云。惟查：
  (一)被告丁○○及乙○○於附表所示時地，由戊○○處收受附表
    所示因擄人勒贖重大犯罪所得財物，以附表所示方式搬運之
    事實，業經被告乙○○於警訊及丁○○、乙○○於偵查中暨
    原審坦承，復經同案被告甲○○（經更一審判決無罪確定）
    及戊○○於警訊、原審偵審及本院調查時供證甚詳，並有搜
    索扣押證明筆錄三份及扣案剩餘贓款六十五萬元、勞力士手
    錶一只在卷足證，足證被告丁○○及乙○○確有收受搬運戊○○所交付附表所示，因擄人勒贖重大犯罪所得財物無訛。
  (二)又被告丁○○於偵查中供稱：戊○○係於八十六年九月中秋
    節左右，在台中市○○路雄貓天廈（按當時戊○○同居女友
    顏廷聿租於該大樓）將七百萬元交伊，要求伊先將現鈔埋藏
    田裡，嗣戊○○通知伊，將部分現款交乙○○，並交待伊轉
    告乙○○，萬一戊○○出事，務必將現款交戊○○家人等語
    （詳三三四號偵查卷二三頁反面至廿四頁、四三頁）。而同
    案被告戊○○於警訊亦供稱：伊於八十六年九月廿一日，在
    台中市將七百萬元交予丁○○，要丁○○將現款，帶回雲林
    縣大埤鄉聯美村，埋藏於丁○○田裡等語（詳一二六五八號
    警卷四頁、十四頁背面）。嗣戊○○於偵查中供稱：由丁○○拿去埋的，是我在台中市○○○○○路租處，交給丁○○
    的等語（詳三三四號偵查卷九頁）；足證同案被告戊○○於
    案發後，即通知被告丁○○將部分贖款，攜回雲林縣大埤鄉
    聯美村，並埋藏丁○○田裡至明。衡情，倘若屬合法正當款
    項，儘可直接存入戊○○所設銀行帳戶，何須大費周章，委
    請被告丁○○，攜至雲林縣大埤鄉埋於田裡，以掩人耳目？
    被告此舉誠難以解釋。又被告丁○○與戊○○，係居住於同
    一村，且同為國小及國中同學，為被告丁○○所不爭。而同
    案被告戊○○，先後於八十五年及八十六年間，因懲治盜匪
    條例及偽造有價證券案，遭臺灣桃園地方法院及臺中地方法
    院通緝，有戊○○全國前案紀錄表在卷足稽，則同案被告戊○○豈有可能，無故卻擁有如此鉅額現鈔，且無端贈予被告
    丁○○五十萬元？且被告丁○○於原審亦供稱：有感覺錢來
    源可疑等語（詳原審卷九五頁反面）。由此觀之，被告丁○○對戊○○所交付七百萬元，係重大犯罪所得財物，應屬明
    知。被告丁○○於偵查中雖供稱：我只知他跑路，且有在偽
    造支票，他拿給我時，我想可能是他偽造支票的錢云云（詳
    三三四號偵查卷廿四頁）。然依前所述，同案被告戊○○在
    遭通緝情形下，卻突然擁有如此重大鉅款，竟不存在銀行，
    而反於常情地，委請被告丁○○埋於田裡，此等不尋常之舉
    ，倘若謂被告丁○○不知戊○○所交款項，係屬贓款，實令
    人難以置信。是應以被告丁○○於原審所供，較為可信。又
    被告丁○○曾與乙○○兩度攜帶現款二百萬元、一百萬元，
    委請甲○○透過其銀行帳戶，匯款至大陸地區予戊○○，並
    前往大陸地區接受戊○○招待，該部分事實，亦為被告丁○○坦承在卷，核與同案被告乙○○、甲○○供述情節，大致
    相符。故被告丁○○辯稱：係戊○○自行將贓款七百萬元，
    埋於伊位於雲林縣大埤鄉田裡後，再電告伊找乙○○將錢挖
    出，其並不知該款為贓物，顯與調查所得不符，要非可信。
  (三)另按被告乙○○與戊○○、丁○○俱屬同村朋友，彼此情誼
    甚佳，已據被告乙○○於警訊供承（詳警刑字第八五八號卷
    十頁、一二六五八號卷八四頁）。而被告丁○○於偵查中亦
    供稱：戊○○囑伊將款項交乙○○時，並要求伊轉告乙○○
    ，若日後戊○○「出事」，須將前開款項，交予戊○○家人
    等語，已如前述。而被告丁○○復於八十六年中秋節後第三
    天下午，帶同被告乙○○，前往被告丁○○田裡，挖出先前
    埋藏該處現款七百萬元，並交乙○○保管，亦據被告丁○○
    於更一審供明（詳更一卷五六至五七頁）。衡情，倘若屬合
    法來源款項，儘可直接存入銀行帳戶，以供隨時提領，何須
    埋藏於雲林縣大埤鄉間偏僻田裡，以避人耳目？顯然被告乙○○偕同被告丁○○，前往大埤鄉田裡挖取該款時，均已明
    知該款項，係屬犯罪所得財物極明，否則何須將該款項，從
    被告丁○○田裡挖出？且事後，除依戊○○指示搬運贓款外
    ，甚至將其中二百萬元，留供己用，如此情節，豈能諉稱不
    知該款來源？況且被告乙○○偵查中供稱：（當時你認為戊○○何以有七百萬元？）覺得來源可疑，但無法確知真正來
    源；起先不知這筆錢來源，後來丁○○看報，與我討論懷疑
    是綁票贖款等語（詳三三四號偵查卷廿四頁背面、廿五頁）
    ，雖屬避就之詞，但益徵被告乙○○明知該七百萬元現款，
    係屬戊○○犯罪所得財物，殆可斷言。
  (四)末查，同案被告戊○○於警訊雖供稱：伊於八十六年九月廿
    一日，在台中市將一包六百萬元，交付丁○○藏回大埤鄉聯
    美村田裏埋放；待丁○○到達後，立即將一包六百萬元，交
    給他囑託埋在丁○○他們的田裡等情（詳一二六五八號警卷
    四、十四頁），惟戊○○於偵查中及更一審則供稱：由丁○○埋七百萬元；當時我說是六百萬元可能算錯，應該是七百
    萬元等語（詳偵查卷九頁；更一卷八二至八五頁），而被告
    丁○○於偵審時及更一審均供稱：戊○○交給伊時，告訴伊
    是新台幣六百萬元，伊沒有清點，即拿去掩埋，直至挖出來
    交給乙○○時，經清點才發覺是七百萬元，便如數交乙○○
    保管等語（詳偵查卷二三頁反面；原審卷五三、六一頁；更
    一卷五三頁以下、一○○至一○五頁）。再者，被告乙○○
    於警局初訊雖供稱：與丁○○至田裡，挖獲贓款六百萬元云
    云（詳八五八號警卷九頁）。然於當日製作第二次警訊筆錄
    時，被告乙○○則改稱：所挖出來的該筆錢，經在我家清點
    結果，應是七百萬元，而非前述六百萬元，其他的全都屬實
    等情（同上警卷十一頁反面）。嗣於偵查中、原審時及上訴
    審暨更一審時，乙○○俱為相同供述（詳偵查卷二四頁反面
    ；原審卷五三頁；上訴卷五四頁；更一卷一一四頁以下），
    則互核三人上開供述，就贓款係七百萬元內容均相符合，堪
    可信實。準此，共同被告戊○○交予被告丁○○、乙○○贓
    款，應係七百萬元，核屬無誤。
二、我國為針對犯罪者安全享受重大犯罪所得財物，或避免執法
    機關追查出重大犯罪，恒將重大犯罪所得財物，透過各種途
    徑掩飾、隱匿，甚至利用各種交易轉換為合法來源之財物，
    乃於八十五年十月廿三日公布洗錢防制法，並於八十六年四
    月廿三日生效施行。又該法所稱洗錢，係指掩飾或隱匿自己
    或他人重大犯罪所得財物或財產上利益；收受、搬運、寄藏
    、故買或牙保他人因重大犯罪所得財物或財產上利益，洗錢
    防制法第二條第一款、第二款，分別定有明文。又擄人勒贖
    係最輕本刑為五年以上有期徒刑以上之刑之罪，為洗錢防制
    法第三條第一項第一款所定重大犯罪。本件被告丁○○及乙○○所收受及搬運者，既屬戊○○擄人勒贖所得財物。核被
    告丁○○、乙○○所為，均係犯洗錢防制法第九條第一項洗
    錢罪。公訴人認被告丁○○、乙○○收受搬運戊○○擄人勒
    贖所得財物部分，係成立刑法第三百四十九條第一項收受贓
    物罪，該部分起訴法條，尚有未洽，應予變更。又被告丁○○、乙○○就附表所示洗錢犯行，其中附表編號02至06部分
    ，彼此間有犯意聯絡及行為分擔，應均論以共同正犯。其餘
    犯行（即附表編號01、07部分）係被告丁○○、乙○○「各
    自單獨」所為。又被告二人先後多次洗錢犯行，時間緊接，
    ，且所犯構成要件相同罪名，顯係基於概括犯意反覆為之，
    為連續犯，應各依刑法第五十六條規定，論以一罪，並依法
    加重其刑。
三、原判決以被告丁○○、乙○○收受、搬運戊○○擄人勒贖所
    得財物部分，罪證明確，因予論罪科刑，固非無見；惟查：
    (一)本件被告丁○○、乙○○收受、搬運時間，均於八十六年
    九月至十二月間，洗錢防制法已生效施行，且洗錢防制法乃
    刑法贓物罪特別規定，屬法律競合關係，自應優先適用洗錢
    防制法，原判決未予適用洗錢防制法有關規定論處，顯有疏
    誤。(二)次按洗錢防制法第十二條第一項規定：犯第九條之罪
    者，其因犯罪所得財物或財產上利益，除應發還被害人或第
    三人者外，不問屬於犯人與否，沒收之，如全部或一部不能
    沒收時，追徵其價額或以其財產抵償之。上開規定，乃沒收
    特別規定。又依同法第四條第二款復將「因犯罪取得之報酬
    」列為「因犯罪所得財物或財產上利益」之一種，足認因洗
    錢犯罪所取得報酬，亦係因犯罪所得財物，應依同法第十二
    條第一項規定宣告沒收，如全部或一部不能沒收時，追徵其
    價額，或以其財產抵償之。原判決就被告丁○○於八十六年
    九月廿一日自戊○○處，所收受贓款五十萬元，及乙○○、
    丁○○於八十六年十月間，留下二百萬元自行收受，該五十
    萬元、二百萬元，核係被告丁○○、乙○○二人，為戊○○
    搬運、隱匿、寄藏犯擄人勒贖罪所得贓款報酬（詳如後述）
    ，自應依洗錢防制法第十二條第一項規定．併予宣告沒收，
    如全部或一部不能沒收時，應以其財產抵償之，原判決未予
    宣告沒收，自有未當。至被告丁○○及乙○○上訴意旨，均
    否認知悉所收受、搬運者，乃他人因重大犯罪所得財物，固
    無可取。然原判決關於被告丁○○、乙○○部分，既有可議
    ，即屬無可維持，自應由本院將原判決，關於該部分撤銷改
    判。爰審酌被告丁○○及乙○○犯罪動機、目的、手段、對
    社會所生危害及犯後態度等一切情狀，對被告二人，各量處
    有期徒刑八月，以資懲儆。
四、沒收部分：
  (一)按洗錢防制法第十二條第一項規定：犯第九條之罪者，其因
    犯罪所得財物或財產上利益，除應發還被害人或第三人者外
    ，不問屬於犯人與否，沒收之，如全部或一部不能沒收時，
    追徵其價額或以其財產抵償之。上開規定，乃沒收特別規定
    。而依同法第四條第二款復將「因犯罪取得之報酬」列為「
    因犯罪所得財物或財產上利益」之一種，足認因洗錢犯罪所
    取得報酬，亦係因犯罪所得財物，應依同法第十二條第一項
    規定宣告沒收，如全部或一部不能沒收時，追徵其價額，或
    以其財產抵償之。
  (二)查本件被告丁○○於八十六年九月廿一日自戊○○處，所收
    受贓款五十萬元，及乙○○、丁○○於八十六年十月間，留
    下二百萬元自行收受，該五十萬元、二百萬元，被告二人始
    終無法提出收受該二筆款項正當法律權源，自堪認定係屬被
    告丁○○、乙○○二人，為戊○○搬運、隱匿、寄藏犯擄人
    勒贖罪所得贓款報酬。而應依洗錢防制法第十二條第一項、
    第四條第二款規定．併予宣告沒收，如全部或一部不能沒收
    時，以其財產抵償之。
據上論斷，應依刑事訴訟法第三百六十九條第一項前段、第三百
六十四條、第三百條、第二百九十九條第一項前段，洗錢防制法
第九條第一項、第十二條第一項、第四條第二款，刑法第十一條
前段、第二十八條、第五十六條，判決如主文。
本案經檢察官羅清溪到庭執行職務。
中    華    民    國    94     年    11    月  17     日
                 刑事第六庭 審判長法  官  蔡崇義
                                  法  官  吳永宋
                                  法  官  董武全
以上正本證明與原本無異。
如不服本判決，應於收受本判決後十日內向本院提出上訴書狀。
其未敘述上訴理由者並得於提起上訴後十日內向本院補提理由書
狀（均須按他造當事人之人數附繕本）「切勿逕送上級法院」。
　　　　　　　　　　　　　　　　　書記官  許美惠
中    華    民    國    94     年    11    月  17     日
附錄法條：
洗錢防制法第九條第一項：
洗錢者，處五年以下有期徒刑，得併科新台幣三百萬元以下罰金
附表：
┌─┬───┬─────┬────┬────────────┐
│編│有 無 │時      間│犯罪地點│  犯    罪    型    態  │
│號│共 犯 │          │        │                        │
├─┼───┼─────┼────┼────────────┤
│  │      │          │台中市西│  自戊○○處收受贓款五十│
│01│丁○○│86年9月21 │屯路雄貓│  萬元，並搬運贓款七百萬│
│  │一  人│日        │天廈    │  元至雲林縣大埤鄉田中。│
├─┼───┼─────┼────┼────────────┤
│  │      │          │        │  與乙○○共同提二百萬元│
│02│丁○○│86年11月間│        │  至桃園甲○○住處，由陳│
│  │      │          │        │  新良以匯款方式，匯款至│
│  │有共犯│          │        │  大陸與戊○○。        │
├─┼───┼─────┼────┼────────────┤
│  │      │          │        │  與乙○○共同提一百萬元│
│03│丁○○│86年12月間│        │  至桃園甲○○住處交給陳│
│  │      │          │        │  新良收受。            │
│  │有共犯│          │        │                        │
├─┼───┼─────┼────┼────────────┤
│  │      │          │雲林縣  │  與丁○○共同取出贓款七│
│04│乙○○│86年10月間│大埤鄉  │  百萬元，留二百萬元自行│
│  │      │          │        │  收受。                │
│  │有共犯│          │        │                        │
├─┼───┼─────┼────┼────────────┤
│  │      │          │        │  與丁○○共同提二百萬元│
│05│乙○○│86年11月間│        │  至桃園甲○○住處，由陳│
│  │      │          │        │  新良以匯款之方式匯款至│
│  │有共犯│          │        │  大陸與戊○○。        │
├─┼───┼─────┼────┼────────────┤
│  │      │          │        │  與丁○○共同提一百萬元│
│06│乙○○│86年12月間│        │  至桃園甲○○住處交給陳│
│  │      │          │        │  新良收受。            │
│  │有共犯│          │        │                        │
├─┼───┼─────┼────┼────────────┤
│07│乙○○│86年12月間│        │  帶二百萬元至大陸交予顏│
│  │一  人│          │        │  連卿，但未尋獲戊○○。│
└─┴───┴─────┴────┴────────────┘
